# 请教陈老师：收到节能补贴的会计处理

提问人：fairymhf 时间：2012-01-12 19:07:52
陈老师，本公司今年进行了节能灯改造工程，获得当地管委会的节能补贴，支付了补贴款金额的20%给代代理申请的公司(有发票）；请问收到补贴款如何入账？是否可以冲减资产价值，节能灯改造我是放在待摊费用里核算的，那80%可以冲减待摊费用的账面价值吗 20%那部分可以进营业外支出吗

回答人：chenyiwei
为什么“节能灯改造我是放在待摊费用里核算的”？是否应为长期待摊费用？ 如果是作为长期待摊费用核算，则该项补助应界定为与资产相关的政府补助，应确认为递延收益并在该项长期待摊费用的剩余摊销期限内摊销，不能冲减长期待摊费用的成本。对于从补贴款中支付的给代理公司的佣金（该种做法的合法性在此处不讨论）可以直接抵减递延收益，按扣除佣金后的净额确认为递延收益并摊销。

回答人：chenyiwei
老准则下的《股票发行审核标准备忘录第 13 号》如下：（该备忘录自 2006 年 5 月 29 日后停止执行）
发文标题： 关于税收减免与返还、政府补贴、财政拨款的审核标准 发文文号： 股票发行审核标准备忘录第 13 号 发文部门： 中国证监会 发文时间： 2002-9-6 实施时间： 2002-9-6 失效时间： 阅读价格： 0 法规类型： 股票 阅读人数： 200 发文内容：
中国证监会发行监管部
为了提高拟公开发行证券的公司的信息披露质量，更准确、清晰地反映公司生产经营活动的盈利能力，对拟发行公司存在的税收减免与返还、政府补贴、财政拨款等情况，应按以下要求审核：
一、关于税收减免与返还、政府补贴和财政拨款的合法性
1 、根据国发（ 2000 ） 2 号文《国务院关于纠正地方自行制定税收先征后返政策的通知》，除经国务院审批的外，只有符合现行税收征管法律法规规定的税收减免与返还才是合法有效的。 　　2 、对于公司享受的政府补贴、财政拨款，其批准文件中应当明确了该项政府补贴、财政拨款的资金渠道及其依据、补贴或拨款的权属、补贴或拨款的用途和今后的处置方法及会计处理。 　　3 、发行人律师应对公司报告期内以及新股发行上市后所享受的税收减免与返还、政府补贴、财政拨款等政策是否有相应的法律依据，是否履行了相关批准程序进行核查，并对所享受的政策是否合法有效发表明确意见。
二、关于会计处理的依据及相应披露要求
税收减免与返还、政府补贴、财政拨款的会计处理，应遵循《企业会计制度》、财会函【 2000 】 30 号文《关于股份有限公司税收返还等有关会计处理的复函》等相关会计制度的规定。
1 、税收减免与返还。 　　先征后返的增值税于实际收到时计入收到当期补贴收入，消费税、营业税等其他流转税于实际收到时冲减收到当期的“主营业务税金及附加”；先征后返的所得税于实际收到时冲减收到当期所得税费用。 　　公司同时应在“会计报表附注”的“税项”部分详细披露税收减免与返还的具体内容、法律依据和会计处理的依据等。
2 、政府补贴和财政拨款。 　　如果政府补贴批准文件明确该补贴仅由公司代为管理并指定用途，不属公司全体股东享有，应将该部分政府补贴直接作为负债处理。 　　如果政府补贴批准文件明确该补贴由公司全体股东享有，属于国家财政扶持领域而给予的补贴，公司在实际收到时，计入补贴收入。 　　如果财政拨款批准文件明确该拨款具有专门用途，如用于技术改造、技术研究等，在该项拨款实际到位时应作为“长期应付款”核算，在项目完成后，应将其形成的资产转入固定资产，同时相应拨款转入资本公积。
公司应在招股说明书“财务会计信息”的“其他重要事项”中披露政府补贴批准文件的详细内容、取得该项补贴的附加条件、会计处理方法、对各期净利润的影响等情况。
3 、如果公司报告期内各会计年度取得的税收返还、政府补贴占公司同期净利润的比例超过 20 ％，公司应同时披露若无此项补贴收入对公司净利润的影响；此外，公司必须对此作特别风险提示；审核人员应在初审报告中提请发审委委员予以关注。
三、其他费用的减免与暂停计提
部分行业或地区存在行业性质或地方性质的各种应缴纳或提取的费用，如：矿产资源开采企业的维简费、水域地区的防洪费等。地方政府或行业主管部门往往以减免或允许暂停计提的方式减少公司此类费用的发生，增加公司当期净利润。对此，审核时应要求发行人律师对此项政策的合法性发表明确意见，并应参照“政府补贴”的信息披露要求执行。

提问人：fairymhf 时间：2012-01-13 09:11:51
回复 chenyiwei 的帖子
我们现在用的是旧准则 也应该放在递延收益吗

回答人：chenyiwei
旧准则下对于形成长期资产相关的补助，多数是计入资本公积。参考 2002 年的“股票发行审核标准备忘录第 13 号”（现已废止）。

提问人：fairymhf 时间：2012-01-13 21:37:35
回复 fairymhf 的帖子
谢谢陈老师。这个绿色照明系统工程里最大的支出就是节能灯管 使用寿命也不会太久的 估计一年左右 总金额一共也就 30 万元 公司想一次性计费用可以吗 当地政府在给这个补贴款时也是基于已经发生的支出计算的 也是 30 万左右 所以我可以理解这个是跟费用有关的补贴吗补贴款计入“补贴收入” 、节能灯支出就一次性计入制造费用。不知道我这样调是否有违反准则。

回答人：chenyiwei
要考虑 30 万的金额相对于贵公司财务报表整体而言影响的重大程度，如果不重大，简化处理也是可以的。如果一次性进入费用，则相应补贴款也是一次性计入补贴收入。